臺灣臺北地方法院民事判決　　　　　　100年度家訴字第322號
原　　　告　呂雅莉
訴訟代理人　廖穎愷律師
被　　　告　陳建民
訴訟代理人　蘇家宏律師
　　　　　　周依潔律師
上列當事人間宣告分別財產制事件，本院於民國一百年十一月二
十五日言詞辯論終結，判決如下：
    主    文
原告與被告間之夫妻財產制改用分別財產制。
訴訟費用由被告負擔。
    事    實
甲、原告方面：
一、聲明：如主文所示。
二、陳述略稱：
  (一)兩造於民國八十七年間結婚，婚後育有一女（已十二歲），
    原告婚後仍力求上進，除謀求工作穩定外，並積極考取研究
    所就讀，詎於九十九年三、四月間，被告竟要求原告與女兒
    搬出他住，其僅願給付每月新臺幣（下同）一萬五千元生活
    費用予原告，原告為求家庭完整、子女身心健全，暫於九十
    九年七月偕同子女離家迄今。詎料被告自一百年三月起每每
    遲延給付生活費用，嗣更委託律師發函予原告稱兩造間家庭
    觀念差異，相處摩擦不斷，無法繼續維持婚姻關係。兩造無
    法調解解決本件爭議，係因原告主張被告應給付原告剩餘財
    產差額二百萬元，但被告認為金額過高。
  (二)按民法第一千零十條規定：「夫妻之一方有左列各款情形之
    一時，法院因他方之請求，得宣告改用分別財產制：一、依
    法應給付家庭生活費用而不給付時。二、夫或妻之財產不足
    清償其債務時。三、依法應得他方同意所為之財產處分，他
    方無正當理由拒絕同意時。四、有管理權之一方對於共同財
    產之管理顯有不當，經他方請求改善而不改善時。五、因不
    當減少其婚後財產，而對他方剩餘財產分配請求權有侵害之
    虞時。六、有其他重大事由時。」、「夫妻之總財產不足清
    償總債務或夫妻難於維持共同生活，不同居已達六個月以上
    時，前項規定於夫妻均適用之。」。本件兩造為夫妻關係，
    未以契約訂立夫妻財產制，原以法定財產制為其夫妻財產制
    ，然兩造難於維持共同生活，不同居已達六個月以上，原告
    爰依前揭民法第一千零十條規定，請求准予宣告兩造間改用
    分別財產制。
三、證據：提出存摺、律師函影本各一件為證。
乙、被告方面：
一、聲明：駁回原告之訴。
二、陳述略稱：
  (一)兩造家庭觀念差異（如原告常晚上九點多回家，或半夜一點
    多仍在看電視，影響家人作息），原告於九十六年六月間即
    曾自行搬出分居，後來兩造雖復合，於九十八年三、四月間
    另行在外租屋共同生活，但情況未能改善，兩造方於九十九
    年三、四月間協議分居，並非被告將原告及女兒趕走。
  (二)兩造雖分居六個月以上，但依民法第一千零十條第二項規定
    ，是否宣告兩造間採分別財產制，法院有裁量權，而兩造分
    居實際上並未造成各自財產管理、使用、收益及處分有何不
    便或困擾，被告亦履行給付生活費用，且被告已有意提出離
    婚訴訟，剩餘財產差額分配問題得於離婚訴訟一併解決，自
    無宣告兩造採分別財產制之必要。
三、證據：無。
    理    由
一、按民法第一千零十條規定：「夫妻之一方有左列各款情形之
    一時，法院因他方之請求，得宣告改用分別財產制：一、依
    法應給付家庭生活費用而不給付時。二、夫或妻之財產不足
    清償其債務時。三、依法應得他方同意所為之財產處分，他
    方無正當理由拒絕同意時。四、有管理權之一方對於共同財
    產之管理顯有不當，經他方請求改善而不改善時。五、因不
    當減少其婚後財產，而對他方剩餘財產分配請求權有侵害之
    虞時。六、有其他重大事由時。」、「夫妻之總財產不足清
    償總債務或夫妻難於維持共同生活，不同居已達六個月以上
    時，前項規定於夫妻均適用之。」。
二、經查：(一)兩造為夫妻，對於難於維持共同生活，不同居已達
    六個月以上之事實並無爭執，原告依上開民法第一千零十條
    之規定，聲請宣告兩造改用分別財產制，洵屬有據，應予准
    許；(二)原告未必有意提出離婚訴訟，被告縱使提出離婚訴訟
    ，亦未必能成立，亦即兩造實際上未必能於離婚訴訟解決剩
    餘財產差額分配之問題，從而兩造對剩餘財產差額既有歧見
    ，即便以法院裁量之立場，本件仍有宣告兩造採分別財產制
    之必要，以解決兩造間之財產分配問題，特此說明。
三、本件事證已明，兩造之其他攻擊防禦方法，對於本件判決結
    果無影響，爰不一一論述，併此敘明。
四、據上論結，本件原告之訴為有理由，並依民事訴訟法第七十
    八條，判決如主文。
中    華    民    國   100    年    12    月    9     日
                      家事法庭法  官  文衍正
以上正本係照原本作成。
如對本判決上訴，須於判決送達後20日之不變期間內，向本院提
出上訴狀。
中    華    民    國   100    年    12    月    9     日
                              書記官  蔡沛圻